臺灣高等法院民事判決　九十一年度家上字第二九○號
　　　上　訴　人　甲○○
　　　被上訴人　　乙○○
右當事人間分配剩餘財產事件，上訴人對於中華民國九十一年八月五日臺灣板橋地方
法院九十一年度家訴字第三六號第一審判決提起上訴，並變更訴之聲明，本院判決如
左：
    主    文
變更之訴駁回。
訴訟費用由上訴人負擔。
    事    實
甲、上訴人方面：
壹、聲明：
一原判決廢棄。
二被上訴人應給付上訴人新臺幣（下同）五百萬元。
貳、陳述：除與原判決記載相同者，茲引用之外，補稱：
一坐落台北縣樹林市○○段七一二號土地及其上門牌號碼台北縣樹林市○○路八三巷
  二號房屋（下稱系爭不動產）雖於兩造結婚前即登記於被上訴人名下，惟被上訴人
  按月給付其父母三萬五千元為貸款及會錢，自非被上訴人無償取得。
二被上訴人雖未將系爭不動產贈與伊，惟如不能分配剩餘財產，對伊並不公平，伊自
  得請求分配剩餘財產。
三被上訴人當初有說要給伊一半的權利，而且被上訴人不讓伊看小孩。
、證據：援用原審提出者。
乙、被上訴人方面：
壹、聲明：駁回上訴
貳、陳述：除與原判決記載相同者，茲引用之外，補稱：
一兩造婚後，上訴人對伊父母暴力相向，伊無法忍受，始訴請離婚。
二系爭不動產於兩造婚前，即登記為伊所有，非屬婚姻關係存續中取得之財產，自不
  應列入剩餘財產分配範圍。
三伊每月薪資所得約四萬元，扣除日常開支後，所餘不多，並無餘力按月給付三萬五
  千元予父母。
、證據：除援用原審提出者外，補提臺灣板橋地方法院通常保護令、臺灣板橋地方
    法院八十八年度婚字第六三四號判決、臺灣高等法院八十九年度家上字第七四號
    判決、確定證明書、薪資明細表、地價稅單為證。
    理    由
一上訴人主張：兩造經判決離婚，而系爭不動產並非被上訴人無償取得之財產，應屬
  聯合財產，依民法第一千零三十條之一規定，伊得請求分配剩餘財產，因被上訴人
  於訴訟繫屬中，已將系爭不動產出售，並辦妥所有權移轉登記，情事已有變更，爰
  變更請求被上訴人給付系爭不動產價值之二分之一計五百萬元之判決（上訴人於原
  審另依贈與關係請求移轉系爭不動產所有權二分之一，於本院則減縮按民法第一千
  零三十條之一為請求；系爭不動產於本院審理中已經被上訴人出售移轉第三人所有
  ，情事已有變更，上訴人乃變更聲明如上述）。
二上訴人則以：系爭不動產為伊於婚前取得，非屬聯合財產，不得列入剩餘財產分配
  等語，資為抗辯。
三兩造不爭之事實
(一)兩造於民國八十四年四月九日結婚，於八十九年八月二十一日經法院判決離婚。
(二)坐落台北縣樹林市○○路八三巷二號房屋於七十七年五月二十四日辦妥建物所有權
  第一次登記，並登記被上訴人為所有權人，而房屋坐落基地即台北縣樹林市○○段
  七一二號土地應有部分一萬分之二三一則係七十七年五月二十八日以買賣為原因移
  轉登記為被上訴人所有。
四本件爭點及本院之判斷：
(一)按聯合財產關係消滅時，夫或妻於婚姻關係存續中所取得而現存之原有財產，扣除
  婚姻關係存續中負債務後，如有剩餘，其雙方剩餘財產之差額，應平均分配，但因
  繼承或其他無償取得之財產，不在此限，民法第一千零三十條之一第一項定有明文
  。是所謂剩餘財產分配請求權係指聯合財產關係消滅時，將夫妻於婚姻關係存續中
  各自取得而現存之財產，扣除其於婚姻關係存續中所負債務及因繼承或其他無償取
  得之財產，計算夫妻之剩餘財產，然後比較其二人剩餘之多寡，算定差額，剩餘較
  少之一方即得向剩餘較多之他方，請求分配該差額之二分之一。準此，計算剩餘財
  產自應以在婚姻關係存續中所取得之財產及負欠之債務為範圍，其必以夫妻於婚姻
  關係存續中所取得之財產總額為計算，而不得就特定某項之財產請求分配。
(二)本件上訴人並未就其與被上訴人之剩餘財產為計算，即請求將被上訴人所有系爭不
  動產出售所得逕為分配，揆諸前開說明，已難准許。況被上訴人所有之系爭不動產
  早於兩造結婚前之七十七年間即已取得，如前述，則系爭不動產既非被上訴人於婚
  姻關係存續中所取得之財產，依前述說明，非得列為聯合財產中分配。上訴人雖主
  張：被上訴人係向其父母借款買受系爭房地，於婚姻存續中每月有還款三萬五千元
  云云，既為被上訴人所否認，復未舉證證明，主張自難採信。
(三)從而，上訴人依民法第一千零三十條之一規定，請求被上訴人將出售系爭不動產所
  得分配，給付上訴人五百萬元，於法無據，不應准許。原判決駁回上訴人之請求，
  洵屬正當，上訴意旨指摘原判決不當，求予廢棄，為無理由，應予駁回。
五據上論結，本件上訴為無理由。依民事訴訟法第四百四十九條第一項、第七十八條
  ，判決如主文。
中　　　華　　　民　　　國　　九十一　　年　　　十一　　月　　二十六　　日
                                        民事第五庭
　　　　　　　　　　　　　　　　　　　　　　審判長法　官　黃　熙　嫣
　　　　　　　　　　　　　　　　　　　　　　　　　法　官　陳　介　源
　　　　　　　　　　　　　　　　　　　　　　　　　法　官　鄭　傑　夫
右正本係照原本作成。
如不服本判決，應於收受送達後二十日內向本院提出上訴書狀，其未表明上訴理由者
，應於提出上訴後二十日內向本院補提理由書狀（均須按他造當事人之人數附繕本）
上訴時應提出委任律師或具有律師資格之人之委任狀；委任有律師資格者，另應附具
律師及格證書及釋明委任人與受任人有民事訴訟法第四百六十六條之一第一項但書或
第二項（詳附註）所定關係之釋明文書影本。
。
中　　　華　　　民　　　國　　九十一　　年　　　十　　　月　　二十七　　日
　　　　　　　　　　　　　　　　　　　　　        書記官　劉　家　聲
附註：
民事訴訟法第四百六十六條之一（第一項、第二項）：
對於第二審判決上訴，上訴人應委任律師為訴訟代理人。但上訴人或其法定代理人具
有律師資格者，不在此限。
上訴人之配偶、三親等內之血親、二親等內之姻親，或上訴人為法人、中央或地方機
關時，其所屬專任人員具有律師資格並經法院認為適當者，亦得為第三審訴訟代理人
。
